【裁判字號】    97,重訴,4
【裁判日期】    970430
【裁判案由】    強盜等
【裁判全文】
臺灣桃園地方法院刑事判決               97年度重訴字第4號
公  訴  人  臺灣桃園地方法院檢察署檢察官
被      告  乙○○
                    樓
                    （現另案於臺灣臺北監獄執行中）
指定辯護人  本院公設辯護人  丙○○
上列被告因強盜等案件，經檢察官提起公訴（96年度偵字第1506
9 號），本院判決如下：
    主  文
乙○○共同意圖為自己不法所有，攜帶兇器，以強暴、脅迫，至
使不能抗拒，而取他人之物，累犯，處有期徒刑捌年陸月。未扣
案之門號0000000000號行動電話壹支（含SIM 卡壹張
）沒收。
    事  實
一、乙○○前因違反麻醉藥品管理條例案件，先後經臺灣高等法
    院於民國83年5 月16日以83年度上訴字第5921號判處應執行
    有期徒刑5 年10月確定；復經臺灣板橋地方法院於82年11月
    9 日以82年度易字第4244號判處有期徒刑7 月確定；上開案
    件嗣經合併接續執行後，於88年6 月3 日入監執行，嗣於85
    年2 月17日縮短刑期假釋出監，於假釋中因再犯施用毒品案
    件，而經撤銷假釋續執行殘餘刑期3 年5 月又15日，於91年
    9 月27日縮刑期滿執行完畢（於本案構成累犯）；詎仍不知
    悛悔，於94年5 月11日凌晨某時許，駕駛其所租用不詳車牌
    號碼之黑色休旅車搭載丁○○（業經本院判處有期徒刑6 年
    8 月確定），欲由臺北縣中和市地區前往桃園縣桃園市地區
    購買毒品施用；渠等於同日凌晨2 時33分47秒至同日凌晨6
    時8 分13秒間之某時許，途經桃園縣境內某處，見邱金山獨
    自一人下車，且有醉意，認有機可趁，為籌措渠等購毒資金
    新臺幣（以下同）3 萬餘元，竟共同意圖為自己不法之所有
    ，基於強盜之犯意聯絡，謀議對邱金山強盜，乃先由乙○○
    以其所有具某種麻醉人體、使人昏迷效用之不明成分氣體1
    罐（未扣案）朝邱金山口鼻噴灑，致邱金山麻醉昏迷而不能
    抗拒後，再與丁○○合力將邱金山搬置邱金山所有之車牌號
    碼2H－6761號自用小客車後座內，並接續拾起非其所有之白
    色膠繩1 條（未扣案）綑綁邱金山之雙手腕部位，因而致邱
    金山受有右手腕瘀擦傷2 3 公分之傷害，復以衣物矇住邱
    金山雙眼，由乙○○進入該車後座持其所有客觀上足對人之
    生命、身體、安全造成危險可供兇器使用之塑膠材質BB槍1
    把（未扣案，無證據證明有殺傷力）頂住邱金山之胸部，而
    由丁○○駕駛該車將之載往桃園縣八德市某處；途中，迨邱
    金山甦醒後，乃由乙○○承前強盜犯意，接續以上開BB槍頂
    邱金山胸部2 、3 下之方式施以強暴，致邱金山因而受有胸
    壁挫傷之傷害，而在至使邱金山不能抗拒之情形下，強取邱
    金山所有之廠牌OAWAP 門號0000000000號行動電話1 支、現
    金1 萬4 千元許、遠東銀行、萬泰銀行、郵局提款卡各1 張
    、花旗銀行信用卡1 張、金戒指2 只、金手鍊2 條、小孩滿
    月金飾8 個、國民身分證、機車駕照各1 張、邱金山女兒所
    有交由邱金山管領之廠牌國際牌門號0000000000號行動電話
    1 支、邱金山妻甲○○所有交由邱金山管領之金手鍊3 條、
    板信商銀、華南銀行、郵局提款卡各1 張、萬泰銀行空白支
    票1 張、甲○○之花旗銀行信用卡1 張得手，而以上開強暴
    方式，對邱金山強盜財物得逞。復在前揭至使邱金山不能抗
    拒之情形下，迫邱金山供出甲○○所有之華南銀行竹東分行
    帳號000000000000號、中華郵政（現更名為臺灣郵政）竹北
    郵局帳號00000000000000號之提款卡密碼後，旋另共同基於
    意圖為自己不法之所有，以不正方法由自動付款設備取得他
    人之物之犯意聯絡，推由丁○○於同日分別前往桃園縣八德
    市八德農會、麻園郵局等處，插入甲○○所有上開華南銀行
    竹東分行、中華郵政竹北郵局之提款卡，接續輸入甲○○設
    定之密碼，冒以係甲○○本人提款之不正方式，分別自甲○○所有之上揭華南銀行竹東分行帳戶提領5 千元、5 千元（
    計1 萬元），及接續自甲○○所有之上揭中華郵政竹北郵局
    帳戶提領1 萬元、8 千元（計1 萬8 千元），所提領款項由
    丁○○分得6 千元，餘2 萬2 千元悉歸乙○○供購毒花用。
    因渠等所得財物仍不足購毒使用，渠等復承前強盜之接續犯
    意，推由乙○○於同日上午6 時8 分13秒許、13分9 秒許、
    38分33秒許，以其所有之門號0000000000號行動電話，接續
    撥打至甲○○所使用之門號0000000000號行動電話，確認由
    邱金山妻甲○○接聽後，即以與邱金山車子發生擦撞為由要
    求賠償，並限時匯款3 萬元至渠等指定帳戶內等節脅迫甲○○交付財物，然因甲○○未於指定時間內匯款，乃再承前強
    盜之接續犯意，由乙○○接續以如再不匯款，你先生怎樣就
    不知道了等語，並要邱金山於電話中向甲○○表示趕快匯錢
    過去，不然會被打等語脅迫甲○○，至使甲○○不能抗拒，
    而委由不知情之成年人同事溫玉梅代為匯款，惟因溫玉梅匯
    款不成，始未得逞。於同日上午7 時許，乙○○、丁○○載
    運邱金山途經桃園縣大溪鎮往復興鄉阿姆坪方向產業道路時
    ，因該車已無汽油可用，始將邱金山人車棄置而釋放之。渠
    等並於釋放邱金山後，於同日上午7 時0 分58秒許，先後電
    告甲○○邱金山遭釋放之地點。甲○○乃於同日中午迨邱金
    山返家後，旋相偕前往新竹市警察局第三分局草湖派出所報
    案，復於同年月14日帶同桃園縣政府警察局大溪分局百吉派
    出所員警前往桃園縣大溪鎮○○里○○鄰○○○○○道路上尋
    獲邱金山所有之前開車輛。嗣經警調閱甲○○所使用之上開
    門號雙向通聯紀錄及丁○○提領甲○○上開帳戶內款項之監
    視錄影翻拍畫面，始循線查獲上情。
二、案經桃園縣政府警察局大溪分局報請臺灣桃園地方法院檢察
    署檢察官偵查起訴。
    理  由
壹、程序部分
    按傳聞法則之重要理論依據，在於傳聞證據未經當事人之反
    對詰問予以核實，乃予排斥，惟若當事人已放棄對原供述人
    之反對詰問權，於法院審判時表明同意該等傳聞證據可作為
    證據，基於證據資料愈豐富，愈有助於真實發現之理念，並
    貫徹刑事訴訟法修法加重當事人進行主義之精神，確認當事
    人對於證據能力有處分權之制度，傳聞證據經當事人同意作
    為證據，法院認為適當者，亦得為證據。另當事人於調查證
    據時，對於傳聞證據表示「沒有意見」，而未於言詞辯論終
    結前聲明異議 (Without Objection)，應視為已有將該等傳
    聞證據採為證據之同意，此刑事訴訟法第159 條之5 定有明
    文。本案被告、辯護人於本院準備程序中已表示對卷內人證
    、書證、物證之證據能力無意見（見本院96年度審重訴字第
    3 號卷第65頁），本院審理時，被告對於被告以外之人於審
    判外之陳述之證據能力並未表示意見，迄本院辯論終結前，
    被告亦未爭執本案證據之證據能力（見本院卷第96至99頁）
    ，依刑事訴訟法第159 條之5 第2 項之規定，應視為被告已
    同意本案相關之傳聞證據均可作為證據，本院斟酌本案卷內
    之證據並非非法取得，亦無證明力明顯過低之情形，且經本
    院於審判期日依法進行證據之調查、辯論，被告於訴訟上之
    程序權，已受保障，前揭各該證據，均得採為證據，先予敘
    明。
貳、實體部分
一、上開犯罪事實，業據被告乙○○於警詢、檢察官偵查中、法
    院另案訊問時、本院準備程序中坦承於上開時、地與丁○○
    ，見邱金山已酒醉，即以繩子綑綁邱金山，駕駛邱金山之車
    輛，將邱金山置於後座強盜邱金山財物得逞後，由丁○○盜
    領其提款卡內款項，並以其所有之上開門號撥打予邱金山妻
    甲○○，藉詞車禍要其匯錢等節（見偵卷第2 至5 頁，見本
    院95年度訴字第2680號卷第98、151 至159 頁，本院96年度
    審重訴字第3 號卷第65頁）；於本院審理時坦承全部犯罪事
    實不諱，其並供承：被害人邱金山講的都是真的，當時被害
    人邱金山酒醉，伊有用不明成分的氣體噴邱金山，是黑色外
    觀圓形類似碧利珠的罐裝氣體，然後將他推倒入車內後座，
    再和丁○○用車內的白色膠繩綁他的手，並用衣服蓋住邱金
    山的眼睛，由伊和丁○○輪流駕其車輛，丁○○駕車時，伊
    則在後座用BB槍抵住邱金山胸口，並用槍頂邱金山的胸口2
    、3 下，這把BB槍是塑膠材質的普通的玩具槍，可以打BB彈
    ，伊等再強盜被害人邱金山身上之廠牌OAWAP 門號00000000
    00號行動電話1 支、現金1 萬4 千元許、遠東銀行、萬泰銀
    行、郵局提款卡各1 張、花旗銀行信用卡1 張、金戒指2 只
    、金手鍊2 條、小孩滿月金飾8 個、國民身分證、機車駕照
    各1 張、廠牌國際牌門號0000000000號行動電話1 支、金手
    鍊3 條、板信商銀、華南銀行、郵局提款卡各1 張、萬泰銀
    行空白支票1 張、甲○○花旗銀行信用卡1 張，伊再逼問邱
    金山提款卡密碼，由丁○○去提款，提領款項中，丁○○分
    到6 千元，丁○○去領款時由伊開車，渠等提款後，因為覺
    得錢還不夠買毒品，差了3 萬多元，伊再逼問邱金山他太太
    的電話，伊就用所有門號0000000000號行動電話打電話給邱
    金山的太太甲○○，伊對她說邱金山發生車禍，要她賠錢，
    如果不匯款3 萬元至伊指定帳戶，就要修理她先生邱金山，
    後來因為邱金山的車子沒油，渠等始在阿姆坪那邊釋放邱金
    山，車鑰匙伊拿走，但伊有打2 次電話告訴甲○○當時邱金
    山所在的地點，叫她去載他，伊作案用的BB槍伊後來丟棄於
    住處附近的大水溝，邱金山的提款卡伊也丟棄了，伊沒有去
    領甲○○匯的款項等語（見本院卷第63、64、83、84至88、
    101 至106 頁）；核與證人即被害人邱金山於94年5 月11日
    警詢中陳述：伊於94年5 月11日凌晨3 時許，在桃園縣中壢
    市某處一家超商前被人噴藥物迷昏，當時伊下車要買東西，
    突然身旁左右兩邊出現2 名歹徒，其中1 名歹徒朝伊噴不明
    氣體，然後伊就昏迷了，伊醒來時已經約凌晨5 時許，當時
    伊在伊的車牌號碼2H－6761號自用小客車後座，有1 名歹徒
    開伊的車，另1 名歹徒在後座控制伊，開車的那名歹徒較高
    約170 公分，年約30餘歲，操閩南語口音，蓄短髮，而後座
    的歹徒身高約17 3公分，年紀較輕約28歲，他都是講國語，
    頭髮也是短髮，他是聽命年紀較大的歹徒指使，後座的歹徒
    亮槍給伊看，威脅伊給錢，他們用白色膠繩綁住伊的手腳，
    矇住伊的眼睛，當時伊身上的OAWAP 牌門號0000000000號行
    動電話、國際牌門號0000000000號行動電話被搶走，還有身
    上現金1 萬4 千元許、金戒子2 只、金手鍊2 條、小孩滿月
    金飾8 個、伊妻甲○○所有金手鍊3 條、伊及妻甲○○之花
    旗銀行信用卡各1 張、伊的遠東銀行、萬泰銀行、郵局提款
    卡各1 張、萬泰銀行空白支票1 張、伊本人身分證、機車駕
    照各1 張都被歹徒搶走，後座的歹徒還用自己的電話打伊妻
    子門號00000000 00 號行動電話，伊聽到歹徒跟伊妻子勒索
    3 萬元，要伊妻子用匯款方式付款，伊用眼睛餘光看到歹徒
    將車子停在大溪鎮往復興鄉阿姆坪方向的產業道路上，歹徒
    在確定伊妻子匯款後及搜刮伊身上的財物後將伊釋放，那時
    約凌晨6 時許，伊立即向附近住戶借電話打電話給伊妻子，
    然後伊確定伊的車子沒被歹徒開走，車子遭歹徒棄置在大溪
    鎮往復興鄉阿姆坪方向的產業道路上，在車上找到歹徒噴昏
    伊的那罐不明氣體1 罐，因為車鑰匙被歹徒拿走，伊無法開
    回新竹，所以伊搭計程車返回新竹家中，然後伊就向警察報
    案，報案前，伊妻子有查詢，發現她郵局的存款有被歹徒盜
    領1 萬8 千元，因為當時歹徒逼伊說出密碼，其他被搶走的
    信用卡均停用應該沒被盜刷等被害情節（見偵卷第25至27頁
    ）；證人即被害人甲○○於警詢中陳述：伊在94年5 月11日
    凌晨6 時15分許，伊的門號0000000000號行動電話接獲1 通
    未顯示來電之號碼，1 名男子自稱是車行的人，說伊先生邱
    金山開車撞到他的車，他估價修理費要4 萬餘元，但他只要
    3 萬元就好，要伊匯款3 萬元給他，又說如果不匯款就要修
    理伊先生，那人陸續打了3 通電話要伊匯款，伊就在當日凌
    晨6 時30分許，請友人溫玉梅幫伊先匯款3 萬元，溫玉梅即
    以0000 000000000號帳戶以提款卡轉帳方式匯款到歹徒指定
    的00000000000000號帳戶內，匯款後，歹徒打電話給伊，要
    伊到桃園縣復興鄉帶邱金山回家，後歹徒又以第2 通電話要
    伊改至桃園縣石門水庫砂石場帶伊老公回家，當日約上午9
    時許，伊即接到邱金山回電，伊要邱金山坐計程車回家，他
    約在12時許返家，告訴伊他被2 名歹徒強盜綁起來，身上的
    金錢、提款卡、證件等財物都被洗劫光了，歹徒還持邱金山
    所隨身攜帶伊的提款卡提領了約1 、2 萬元，伊就和他向警
    方報案，報案後隔天，伊請警方協助尋獲邱金山遭棄置之車
    輛和他被釋放的地點，車子尋獲後，車上還留有綁伊先生的
    繩子，警察請邱金山捺印指紋用來採證時排除指紋用，但採
    證到一半，邱金山就因為手指很僵硬又身體不適而先返家，
    邱金山說他被強盜當時被歹徒毆打的右胸部越來越痛，15日
    （即94年5 月15日）早上9 時許，他說他的胸口越來越痛，
    幾乎是全身痛的感覺，伊叫救護車將他送南門綜合醫院急救
    ，但一到醫院邱金山就神智不清，後來當天上午11時40分許
    ，醫生就宣告急救無效等語（見偵卷第28至32頁）；於本院
    另案審理時再具結證述：案發當天邱金山出門前有喝藥酒，
    案發當天歹徒有撥打電話給伊，歹徒第1 通電話是問伊認不
    認識邱金山，伊說他是伊先生，歹徒就將電話掛掉，後來又
    打電話給伊說邱金山的車子跟他們擦撞，要賠多少錢，要伊
    匯款3 萬元，伊說伊沒有錢，對方要伊去借錢，並限制說15
    分鐘還是30分鐘內要匯款到他們指定的帳戶，後來時間到了
    伊還沒有匯款進去，歹徒又打電話來，說如果不匯款的話，
    要對伊先生怎麼樣，伊有要求要跟邱金山說話，伊問邱金山
    發生什麼事，邱金山叫伊匯錢過去，不然他們會打他，當時
    邱金山的語氣很害怕、很緊張，伊和邱金山講完電話後，歹
    徒又接著電話叫伊趕快匯款，因為伊錢還沒有匯，對方的口
    氣不好，算是半威脅的口氣，要伊趕快匯錢，還說要不然伊
    先生會怎麼樣他就不知道，伊就跟歹徒說再給伊10分鐘，伊
    就電聯同事溫玉梅借錢，並請溫玉梅代為匯款，但事後伊同
    事溫玉梅說錢並沒有匯成，後來對方又打電話叫伊去指定地
    點帶伊先生回來，後來又打電話來更正地點為石門水庫砂石
    場帶伊先生回來，當天上午9 點多伊接獲邱金山回電，邱金
    山說他是向路人借電話打的，他說他害怕那2 名歹徒還在附
    近，伊就叫邱金山坐計程車回來，當天中午12點左右邱金山
    回到家，當時他的精神狀態還好，他告訴伊當時歹徒有拿東
    西噴他一下，他醒來時就是被綁著的，他說他是被歹徒打醒
    的，醒來胸口就很痛，歹徒逼他說出提款卡密碼，後來百吉
    派出所員警陪伊和邱金山找回車子，尋獲車子當時車子一直
    發不動，是警察加了2 百元汽油後才將車子開回派出所，當
    時伊有發現車內有那條綁邱金山的白色繩子，很像是人家做
    鋁門窗旁邊的膠繩，因為伊不懂所以也沒有請警察查扣這條
    膠繩，當時伊也有看到邱金山所說歹徒使用的不明氣體罐，
    是黑色的、圓罐、類似碧利珠的罐子，上面的標示是英文字
    伊看不懂，那一瓶警察也沒有將之扣案，後來伊都清掉了（
    見本院95年度訴字第2680號卷第182 至189 頁）等被害情節
    ；證人即共犯丁○○於警詢中陳述：伊有與被告乙○○於上
    開時、地強盜被害人邱金山之財物，渠等以白色膠繩綑綁被
    害人邱金山之手部，由被告持1 把BB槍指著被害人控制其行
    動，要邱金山配合一點，由伊持被害人身上之提款卡盜領款
    項，被告有撥打電話予邱金山妻甲○○，並以發生車禍要其
    匯款3 萬元，最後渠等將被害人棄置山上等語（見偵卷第14
    至16頁）；於法院另案審理時具結證稱：案發當日渠等見被
    害人邱金山酒醉，伊等即駕駛邱金山之車輛載運在昏睡狀態
    之邱金山，復持邱金山之提款卡領款，伊分得6 千元等節（
    見本院95年度訴字第2680號卷第76至77頁）；於本院審理時
    經交互詰問具結證稱：案發當天被告原本是要載伊到桃園去
    買毒品海洛因，在等藥頭的那段期間，渠等見被害人邱金山
    酒醉，即下車駕駛邱金山之車輛，並將邱金山置於後座，途
    中伊有持邱金山之2 張提款卡盜領款項，盜領款項伊有分得
    6 千元等語（見本院卷第66至83頁）等共犯情節；及證人即
    本案受理報案之員警林進輝於本院另案審理時具結證稱：伊
    於94年5 月11日受理報案，因為發生地桃園縣轄區並非伊轄
    區，伊請邱金山至棄車地報案，後甲○○告訴伊，是百吉派
    出所員警帶邱金山到棄車地，將車子拖回百吉派出所，邱金
    山的警詢筆錄是伊製作的，當時邱金山可以理解伊的問題，
    而且他描述的很詳細，警詢筆錄伊是照邱金山所述據實記載
    ，邱金山警詢時確實有告訴伊，當時歹徒有用不明氣體罐，
    而且當時他胸口被歹徒毆打，歹徒有嚇他、要他合作的意思
    ，伊在筆錄中沒有記到此段，這可能是伊漏打字了等節相符
    （見本院95年度訴字第2680號卷第144 、145 頁），並有被
    告所使用之門號0000000000號行動電話雙向通聯紀錄1 紙、
    被害人甲○○所使用之門號0000000000號行動電話雙向通聯
    紀錄通聯調閱查詢單4 紙顯示被告所有之門號0000000000號
    行動電話於94年5 月11日6 時8 分13秒許、同日6 時13分9
    秒許、同日6 時38分33秒許，陸續撥打電話至甲○○所使用
    之門號0000000000號行動電話之情節（見偵卷第45至49、56
    頁），華南銀行竹東分行帳號000000000000號戶名甲○○之
    活期儲蓄存款存摺內頁影本1 紙顯示甲○○所有上開帳戶於
    案發當日遭人由自動櫃員機提領2 筆金額分別為5 千元、5
    千元等節，中華郵政竹北郵局帳號00000000000000號戶名甲○○之郵政存簿儲金簿內頁影本1 紙顯示甲○○所有之上開
    帳戶遭人由自動櫃員機提領2 筆金額分別為1 萬元、8 千元
    等節（見偵卷第61、62頁），及丁○○於自動櫃員機提款時
    遭側錄之監視錄影翻拍照片5 幀（見偵卷第64、65頁）、新
    竹市警察局第二分局青草湖派出所受理各類案件紀錄表、新
    竹市警察局受理刑事案件報案三聯單各1 紙（見臺灣新竹地
    方法院檢察署94年度相字第276 號相驗卷宗，以下簡稱相字
    卷，第12、49頁）等在卷可稽，而被害人邱金山遭被告等綑
    綁、持槍強盜過程中受有前揭傷害一節，亦據臺灣新竹地方
    法院檢察署檢察官督同法醫檢驗員相驗屬實，有該署94 年5
    月17日相驗報告書1 份在卷可稽（見相卷第22至26頁），並
    經法務部法醫研究所解剖鑑定認：死者兩手腕有疑似繩索綑
    綁痕等節在卷，有法務部法醫研究所94年6 月14日法醫理字
    第09400023 29 號函及所附（94）醫鑑字第0870號鑑定書1
    份在卷可稽（見相卷第53至56頁），及南門綜合醫院出具之
    乙種診斷證明書1 紙附卷可佐（見相卷第14頁），綜上，足
    認被告前揭具任意性之自白核與事實相符，而屬可信。而關
    於本案犯罪時間，經比對被害人邱金山於案發當日凌晨2 時
    33分27秒仍有與其妻甲○○電話通聯之紀錄（見偵卷第45頁
    ），可認當時被害人邱金山尚未遭被告等著手強盜，是本件
    案發時間應為當日斯時起至甲○○接獲被告電話之時止間之
    某時許。又被告等確有持槍作案一節，亦為被告所自承不諱
    ，並有證人即共犯丁○○、證人即被害人邱金山於警詢中陳
    述明確在卷，復有南門綜合醫院出具之乙種診斷證明書1 紙
    在卷可佐，均如前述，此情亦堪認定，被告之指定辯護人以
    該槍枝未扣案，而辯稱應無槍枝云云（見本院卷第106 、10
    7 頁），並非事實，顯非可採。至證人即共犯丁○○於本院
    審理時翻覆前詞，證稱：不清楚被告有無撥打電話予甲○○
    或綑綁邱金山、渠等並未持用槍枝作案等節，與渠警詢陳述
    不合，且所述多見推諉之情，復與被告當庭自承情節顯未相
    合，尚難遽信，不足憑採，併此敘明。綜上所述，本件事證
    明確，被告犯行洵堪認定，應依法論科。
二、按於94年2 月2 日修正公布、95年7 月1 日起施行生效之刑
    法第2 條第1 項規定：「行為後法律有變更者，適用行為時
    之法律。但行為後之法律有利於行為人者，適用最有利於行
    為之法律」，係規範行為後法律變更所生新舊法之比較適用
    之準據法，於新法施行後，應適用新法第2 條第1 項之規定
    為「從舊從輕」之比較（最高法院95年度第8 次刑事庭會議
    意旨參照）。查，被告乙○○行為後，刑法第33條第5 款罰
    金之最低額度、等規定已於94年2 月2 日修正公布，並自95
    年7 月1 日起施行生效：(一)修正前刑法第33條第5 款規定「
    罰金：1 元以上。」，再以銀元與新臺幣之折算比率1 比3
    後計算，罰金之最低額為新臺幣3 元；而修正後刑法第33條
    第5 款規定「罰金：新臺幣1,000 元以上，以百元計算之」
    ，經比較新舊法後，以修正前之規定較有利於被告；(二)被告
    行為後，刑法第55條後段之牽連犯規定亦於95年7 月1 日修
    正公布施行，於新法修正施行後，牽連犯之規定已刪除，被
    告所為加重強盜罪、以不正方法由自動付款設備取得他人之
    物罪，即須分論併罰，比較新舊法之規定，以修正前刑法第
    55條後段之牽連犯規定，從較重之一罪予以論處，較為有利
    於被告。綜合比較前揭刑法修正前、後之規定，以修正前之
    上開規定較為有利被告，依修正後刑法第2 條第1 項前段規
    定，此部分自應適用修正前之前揭規定。
三、按刑法第330 條第1 項、第321 條第1 項第3 款之攜帶兇器
    強盜罪，其所謂兇器，種類並無限制，凡客觀上足對人之生
    命、身體、安全構成威脅，具有危險性之兇器均屬之。查本
    件被告乙○○持以強盜所用之BB槍1 把，雖無證據證明該槍
    枝有殺傷力，惟乃可用於頂住被害人邱金山胸部所用，業據
    被告自承在卷，顯見質地堅硬，且於本案強盜過程中，確已
    造成被害人邱金山受有胸壁挫傷之傷害，亦經本院認定如前
    ，足認其客觀上顯具危險性，應認係屬刑法第321 條第1 項
    第3 款之兇器無訛；是核被告乙○○所為，係犯刑法第330
    條第1 項之攜帶兇器強盜罪及同法第339 條之2 之非法由自
    動付款設備取財罪；次按犯強盜罪，於實施強暴行為之過程
    中，如別無傷害之故意，僅因拉扯致被害人受有傷害，乃施
    強暴之當然結果，固不另論傷害罪；然因強盜罪非以傷害人
    之身體為當然之手段，若具有傷害犯意且發生傷害之結果，
    自應另負傷害罪責，如經合法告訴且與強盜罪有方法結果之
    牽連關係，即應依刑法第55條之規定處斷，最高法院91年度
    台上字第1441號著有判決可資參照，被告以膠繩綑綁被害人
    、槍頂其胸部等舉，對被害人實施強暴行為過程中，致其因
    而受有上開右手腕瘀擦傷2*3 公分、胸壁挫傷等傷害，乃施
    強暴之當然結果，並無另有傷害之故意，不另論傷害罪。公
    訴意旨認被告係涉犯刑法第332 條第2 項之犯強盜罪而擄人
    勒贖罪云云，惟按強盜罪及擄人勒贖罪，固均以取得財產上
    之不法利益為目的，惟強盜罪，係以使用強暴、脅迫等手段
    ，使人交付財物為構成要件，擄人勒贖罪，則以意圖勒贖而
    擄人為構成要件，後者之犯罪態樣，係將被害人置於行為人
    實力支配之下，予以脅迫，以便向被害人或其關係人勒索財
    物，因此擄人勒贖罪本質上為妨害自由與強盜之結合；在形
    式上則為妨害自由與恐嚇罪之結合，最高法院83年度台上字
    第4157號著有判決可資參照，是擄人勒贖罪須勒令交付之贖
    金財物與被擄人之生命或身體間有對價關係始足當之，本案
    如前所述，係以不明氣體噴灑邱金山、復以繩索綑綁其雙手
    至使無法抗拒，以此強暴方式，強取邱金山本人所管領之財
    物，是渠等綑綁邱金山時並無勒贖之意圖甚明，是尚難認渠
    等強押被害人行為係出於勒贖之目的，自不成立刑法第34 7
    條之擄人勒贖論罪。而其後被告與共犯丁○○固以脅迫至使
    不能抗拒之方式，要求邱金山之妻匯款，惟查渠等作案手段
    ，係以車禍為由索賠3 萬元，並未將該財物與被擄人之生命
    或身體間以對價關係相脅，是被告此部分所為，應僅成立刑
    法第330 條第1 項、第321 條第1 項第3 款之加重強盜罪，
    公訴人起訴認被告係犯刑法第332 條第2 項之犯強盜罪而擄
    人勒贖罪，容有未洽，惟起訴之基本社會事實同一，爰依法
    變更起訴法條。被告乙○○與共犯丁○○就上開犯行間，均
    有犯意聯絡及行為分擔，為共同正犯。被告於強盜被害人邱
    金山財物得手後，因認所得財物過少，復在邱金山仍無法抗
    拒之情形下，接續撥打電話予被害人邱金山妻甲○○脅迫使
    其交付現金3 萬元等各行為、時間均密接，且係利用同一犯
    罪機會接續所為，顯係基於單一犯意為之、及被告先後輸入
    數次密碼提領被害人甲○○之存款之行為，雖係分別數行為
    ，然各該行為係為達使自動付款設備交付他人之物目的而為
    之各個舉動，各行為之獨立性極為薄弱，依一般社會建全觀
    念難以強行分離，應認各個舉動為犯罪行為之一部分，是均
    應包括於一行為予以評價，均為接續犯，並均應論以實質上
    一罪。又本件係於95年7 月1 日前所發生之犯罪行為，雖被
    告行為後法律已有變更，惟綜合比較新舊法結果，仍應適用
    最有利於被告之修正前刑法，是被告所犯上開2 罪間，有方
    法、目的之牽連關係，應依修正前刑法第55條規定，從一重
    論以刑法第330 條第1 項之攜帶兇器強盜罪。被告有事實欄
    一所載之有期徒刑科刑、執行紀錄，此有臺灣高等法院被告
    前案紀錄表在卷可稽，其受有期徒刑執行完畢後，5 年以內
    故意再犯有期徒刑以上之本罪，為累犯，應依刑法第47條第
    1 項加重其刑（查，被告行為後，刑法第47條關於累犯規定
    雖亦經修正，惟按最高法院95年5 月23日刑事庭第8 次會議
    就「刑法94年修正施行後之法律比較適用決議」一、之1 ﹒
    即明載新法第2 條第1 項之規定，係規範行為後「法律變更
    」所生新舊法比較適用之準據法‧‧‧。故如新舊法處罰之
    輕重相同，即無比較適用之問題，非此條所指之法律有變更
    ，即無本條之適用，應依一般法律適用原則，適用裁判時法
    。本院同決議五、之2 ﹒想像競合犯認新法第55條但書係科
    刑之限制，為法理之明文化，非屬法律之變更；六、之1 ﹒
    謂新法第59條之規定，為法院就酌減審認標準見解之明文化
    ，非屬法律之變更，均同此見解。其為純文字修正者，更應
    同此，最高法院95年度第21次刑事庭會議決議可參，本件被
    告無論依修正前後之規定均構成累犯，揆諸前揭意旨，新舊
    法處罰之輕重相同，即無比較適用之問題，本件應適用修正
    後第47條第1 項之規定，併此敘明）。爰審酌被告年輕力壯
    ，不思以己力獲取生活所需，而強盜被害人財物，嚴重危害
    治安與他人之人身自由及財產安全，惡性重大，於審理中坦
    承犯行之犯後態度，及其犯罪手段、目的、生活狀況、智識
    程度，暨其前有如事實欄所載之犯罪前科紀錄，有臺灣高等
    法院被告前案紀錄表1 紙在卷可稽，其素行非佳等一切情狀
    ，量處如主文所示之刑。又按行動電話服務須以晶片卡（即
    SIM 卡）為使用介面，因此電信公司於出租行動電話門號予
    消費者使用時，即同時附帶提供晶片卡給消費者作為門號使
    用之介面，故電信公司接受消費者申辦門號並將該門號開通
    上線時，該晶片卡之所有權是否移轉於消費者，抑或仍保留
    於電信公司，端視其簽訂之服務契約內容如何約定，最高法
    院97年度台上字第1152號著有判決可資參照，查門號00
    00000000號行動電話，係被告所有，並係被告聯繫被害人甲○○以供強盜犯罪之用，業據被告於警詢及於本院審理中供
    明在卷，查上開門號係臺灣大哥大股份有限公司所出租之門
    號（見偵卷第56頁），而上開電信公司於出租行動電話門號
    予消費者使用時，即同時附帶提供晶片卡給消費者作為門號
    使用之介面，於消費者申辦門號並將該門號開通上線時，該
    公司即將SIM 卡之所有權移轉予消費者一節，有臺灣大哥大
    股份有限公司97年3 月4 日法大字第097019437 號函覆甚明
    在卷，是門號0000000000號行動電話1 具（SIM 卡1 張），
    雖未扣案，然既無證據證明業已滅失，爰依刑法第38條第1
    項第2 款之規定宣告沒收。至未扣案之BB槍1 支、不明氣體
    1 罐，雖係被告所有供本案犯罪所用之物，惟上開物品於案
    發後分遭被告棄置大水溝及證人甲○○清除處理而滅失，業
    據被告、證人甲○○陳明在卷，如前所述，且卷內亦查無證
    據證明上開物品現尚存在，為免將來沒收執行之困擾，爰不
    為沒收之宣告；另被告用以供本案犯罪所用之白色膠繩1 條
    ，並無證據證明係被告或共犯丁○○所有之物，且該膠繩亦
    經證人甲○○清除而滅失一情，亦如前述，即不予宣告沒收
    ，併此敘明。
據上論斷，應依刑事訴訟法第299 條第1 項前段、第300 條，刑
法第2 條第1 項前段、第28條、第330 條第1 項、第339 條之2
、第47條第1 項、第38條第1 項第2 款，修正前刑法第55條，判
決如主文。
本案經檢察官翁春鈴到庭執行職務。
中    華    民    國    97    年    4     月    30    日
                  刑事第九庭   審判長 法  官 游紅桃
                                      法  官 何燕蓉
                                      法  官 蘇琬能
上正本證明與原本無異。
如不服本判決，應於判決送達後10日內向本院提出上訴狀（應附
繕本），上訴於臺灣高等法院。
                                      書記官 許家慧
中    華    民    國    97    年    5     月    7     日
本案主要論罪科刑法條：
中華民國刑法第321條（加重竊盜罪）
犯竊盜罪而有左列情形之一者，處六月以上、五年以下有期徒刑
：
一、於夜間侵入住宅或有人居住之建築物、船艦或隱匿其內而犯
    之者。
二、毀越門扇、牆垣或其他安全設備而犯之者。
三、攜帶兇器而犯之者。
四、結夥三人以上而犯之者。
五、乘火災、水災或其他災害之際而犯之者。
六、在車站或埠頭而犯之者。
前項之未遂犯罰之。
中華民國刑法第330條（加重強盜罪）
犯強盜罪而有第 321 條第 1 項各款情形之一者，處 7 年以上有
期徒刑。
前項之未遂犯罰之。
中華民國刑法第339 條之2 （違法由自動付款設備取得他人之物
之處罰）
意圖為自己或第三人不法之所有，以不正方法由自動付款設備取
得他人之物者，處3 年以下有期徒刑、拘役或1 萬元以下罰金。
以前項方法得財產上不法之利益或使第三人得之者，亦同。


司法院資訊處製作；財團法人民間司法改革基金會備份。
